【裁判字號】    96,簡,716
【裁判日期】    970131
【裁判案由】    消防法
【裁判全文】
臺北高等行政法院判決
                                     96年度簡字第00716號
原      告  甲○○
被      告  桃園縣政府
代  表  人  乙○○（縣長）
上列當事人間因消防法事件，原告不服內政部中華民國96年7 月
6 日台內訴字第0960075768號訴願決定，提起行政訴訟。本院判
決如下：
    主      文
訴願決定及原處分均撤銷。
訴訟費用由被告負擔。
    事實及理由
一、程序說明：
    本件因屬不服行政機關所為罰鍰處分而涉訟，其標的之金額
    為新臺幣（下同）30,000元，係在20萬元以下，依行政訴訟
    法第229 條第1 項第2 款、第2 項規定及司法院民國（下同
    ）92年9 月17日（92）院臺廳行一字第23681 號令，應適用
    簡易程序，本院並依同法第223 條第1 項規定，不經言詞辯
    論，逕行裁判。
二、事實概要：
    原告為「皇家煤氣行」之管理權人，「皇家煤氣行」之營業
    登記地址為桃園縣中壢市○○街324 號，但於桃園縣中壢市
    ○○街338 號營業。96年3 月12日被告所屬消防局第二大隊
    華勛分隊人員前往營業現場檢查，發現儲存液化石油氣100
    公斤（20公斤裝鋼瓶5 支）。該消防局第二大隊華勛分隊以
    第002264號舉發違反消防法案件通知單予以舉發，被告認原
    告已違反公共危險物品及可燃性高壓氣體設置標準暨安全管
    理辦法第73條第2 項規定（扣除法定存量40公斤，超存60公
    斤），乃依消防法第42條規定，以96年4 月9 日府消預字第
    0960110310號裁處書3 萬元罰鍰。原告不服經訴願被駁回，
    提起行政訴訟。
三、兩造聲明：
  (1)原告聲明求為判決：
    訴願決定及原處分均撤銷。
    訴訟費用由被告負擔。
  (2)被告聲明求為判決：
    原告之訴駁回。
    訴訟費用由原告負擔。
四、兩造之理由：
  (1)原告主張每家瓦斯行限制128 公斤與現實無法配合而不合理
    ，且販賣場所卻以家庭用量論，實在過於嚴苛，被告之處分
    違法，訴願決定未予糾正亦屬違法，均應撤銷。
  (2)被告認為該址查獲上開情節應無違誤；且原告所經營「皇家
    煤氣行」該址營利事業登記證載限辦公室使用，該場所應視
    為供家庭使用。依據「各級消防主管機關辦理消防安全檢查
    違法案件處理注意事項」附表8 「違反消防法第15條公共危
    險物品及可燃性高壓氣體設置標準暨安全管理規定之裁處基
    準表」規定，認定上開事實依消防法第15條第2 項及第42條
    規定處罰之，自無不合。
五、得心證之要領：
  (1)原告為「皇家煤氣行」之管理權人，「皇家煤氣行」之營業
    登記地址為桃園縣中壢市○○街324 號，實際營業地址為桃
    園縣中壢市○○街338 號。96年3 月12日被告所屬消防局第
    二大隊華勛分隊人員前往檢查，發現有儲存液化石油氣100
    公斤（20公斤裝鋼瓶5 支），此項事實為兩造所不爭執，並
    有照片、違反消防法案件通知書於卷可參（被告原處卷p-06
    以下），該事實應當確認無誤。
  (2)依據消防法第15條第1 、2 項及第42條規定：「公共危險物
    品及可燃性高壓氣體應依其容器、裝載及搬運方法進行安全
    搬運；達管制量時，應在製造、儲存或處理場所以安全方法
    進行儲存或處理。」、「前項公共危險物品及可燃性高壓氣
    體之範圍及分類，製造、儲存或處理場所之位置、構造及設
    備之設置標準，儲存、處理及搬運之安全管理辦法，由中央
    主管機關會同中央目的事業主管機關定之。…。」、「第15
    條所定公共危險物品及可燃性高壓氣體之製造、儲存或處理
    場所，其位置、構造及設備未符合設置標準，或儲存、處理
    及搬運未符合安全管理規定者，處其管理權人或行為人新臺
    幣2 萬元以上10萬元以下罰鍰；經處罰鍰後仍不改善者，得
    連續處罰，並得予以30日以下停業或停止其使用之處分。」
    次按公共危險物品及可燃性高壓氣體設置標準暨安全管理辦
    法第73條第1 項、第2 項規定：「液化石油氣處理場所儲放
    之液化石油氣，總儲氣量不得超過128 公斤。」、「液化石
    油氣備用量，供營業使用，不得超過80公斤；供家庭使用者
    ，不得超過40公斤。」。
  (3)上開規範，如果為「液化石油氣處理場所」限量128 公斤，
    如非「液化石油氣處理場所」，而供營業使用者，不得超過
    80公斤，供家庭使用者，不得超過40公斤。本案爭執於：被
    告以查獲該址，是營利事業登記證載限辦公室使用，該場所
    應視為供家庭使用，查獲100 公斤扣除法定存量40公斤，超
    存60公斤而處罰。原告認為屬於販賣場所卻以家庭用量論，
    實在過於嚴苛，而訴請撤銷。
    原告經營之「皇家煤氣行」之營業登記地址為桃園縣中壢
      市○○街324 號，而桃園縣中壢市○○街338 號，是否為
      實際營業地址，而或僅辦公室使用而視為供家庭使用，為
      兩造爭執所在。
    原告前因總儲氣量超過128 公斤，經被告處罰，當時之依
      據是以之為「營業場所」。
      I當時查獲單位、處罰單位、訴願單位均與本件相同（參
        見本院96年度簡字第715 號判決書）。
      II該案最先之原處分，與本案處理依據相同。
        95年8 月1 日被告所屬消防局第二大隊華勛分隊人員前
        往檢查，發現有超量儲存液化石油氣460 公斤（20公斤
        裝鋼瓶19支、16公斤裝鋼瓶5 支）。該消防局第二大隊
        華勛分隊以第002264號舉發違反消防法案件通知單予以
        舉發，被告認原告已違反公共危險物品及可燃性高壓氣
        體設置標準暨安全管理辦法第73條第2 項規定（非液化
        石油氣處理場所），乃依消防法第42條規定，以95年8
        月22日府消預字第0950110960號裁處書4 萬元罰鍰。
      III但經內政部訴願程序予以糾正，而被告亦認同。
        該案當時原告不服，提起訴願，經內政部以96年2 月12
        日台內訴字第0950174426號決定，就被告95年8 月22日
        府消預字第0950110960號裁處書撤銷（認為應適用公共
        危險物品及可燃性高壓氣體設置標準暨安全管理辦法第
        73條第1 項「針對液化石油氣處理場所」，而非第2項
        「針對非液化石油氣處理場所」）。被告當時修正處罰
        依據，並斟酌裁罰標準後，以96年3 月6 日府消預字第
        0960110196號消防法案件裁處書，處原告3 萬元罰鍰。
        原告不服經訴願被駁回，提起行政訴訟，亦經本院駁回
        （認同原處分及訴願決定關於營業場所之認定）。
    換言之，被告96年3 月6 日對前案裁罰之時，是採取內政
      部訴願決定（96年2 月12日台內訴字第0950174426號）之
      意見，該決定理由二之（一）桃園縣中壢市○○街338 號
      掛有「皇家煤氣行」之招牌，應為實際營業場所。而該址
      仍掛有「皇家煤氣行」之招牌，被告自不能於96年4 月9
      日府消預字第0960110310號裁處書認定其非營業場所，而
      以營利事業登記證載僅限辦公室使用，將該場所應視為供
      家庭使用。就液化石油氣處理場所儲放之液化石油氣，總
      儲氣量不得超過128 公斤而言，本件檢查儲存液化石油氣
      100 公斤（20公斤裝鋼瓶5 支）並無不法，足見原處分之
      認定確實有誤。
六、綜上所述，原告主張「本為販賣場所，被告卻以家庭用量論
    處，實屬有誤」應屬可採，訴願決定未予糾正亦屬違誤，故
    原處分及訴願決定均應予以撤銷，原告之訴應有理由。
七、據上論結，本件原告之訴為有理由，爰依行政訴訟法第233
    條第1 項、第98條第1 項前段，判決如主文。
中    華    民    國    97    年     1    月   31     日
                       臺北高等行政法院第三庭
                                       法  官  陳心弘
上為正本係照原本作成。
本件以訴訟事件所涉及之法律見解具有原則性者為限，始得於本
判決送達後20日內向本院提出上訴狀並表明上訴理由，如已於本
判決宣示後送達前提起上訴者，應於判決送達後20日內補具上訴
理由（均按他造人數附繕本），且經最高行政法院許可後方得上
訴。
中    華    民    國    97    年     1    月   31     日
                                       書記官  王英傑


司法院資訊處製作；財團法人民間司法改革基金會備份。
